【裁判字號】    89,上訴,13
【裁判日期】    890816
【裁判案由】    偽造文書
【裁判全文】
福建高等法院金門分院刑事判決                    八十九年度上訴字第十三號
    上  訴  人
    即  被  告  甲○○  男  三.
                        住金.
                        居金門.
                        身分.
右上訴人因偽造文書案件，不服福建金門地方法院八十八年度易字第六０號，中華民
國八十九年五月十一日第一審判決( 起訴案號福建金門地方法院檢察署八十八年度偵
字第三八七號 )，提起上訴，本院判決如左：
    主    文
原判決撤銷。
甲○○連續行使偽造私文書，足以生損害於他人，累犯，處有期徒刑拾月。
民國八十八年六月二日所偽造之信用卡簽帳單內顧客簽名欄中之吳心儀署押計陸枚(
含顧客存根聯及特約店存根聯、銀行存根聯上由顧客存根聯複寫部分之署押各壹枚 )
均沒收之。
    事    實
一、甲○○曾犯妨害自由案件，經本院於民國八十六年四月十一日以八十六年上訴字
    第七號判處有期徒刑七月確定，於八十七年三月十四日執行完畢，猶不知悔改，
    基於意圖為自己不法所有之犯意，於八十八年六月二日五時許，在金門縣金湖鎮
    漁村五十一號竊取吳心儀所有台新銀行( 卡號000000000000000
    0 )信用卡一張，得手後基於意圖為自己不法所有之概括犯意，先於同日十二時
    十六分許持該信用卡至金門縣金湖鎮○○路二之一號飛碟電腦公司，刷卡購物，
    在消費簽帳單上偽簽﹁吳心儀﹂姓名行使交與該公司詐欺取得價值新台幣( 下同
     )二萬五千元之電腦一部，繼於同日十三時二十八分許甲○○又以同樣之方法又
    持該卡至金門縣金湖鎮○○路九號佐媚朵爾公司刷卡購物，又在消費簽單上偽簽
    ﹁吳心儀﹂姓名，行使交與前開公司，詐得價值二萬元之化妝品，計甲○○連續
    於信用卡簽帳單之顧客簽名欄偽簽吳心儀姓名二次，共計署押六枚( 含顧客存根
    聯及特約店存根聯、銀行存根聯上由顧客存根聯複寫部分之署押各一枚 )足以生
    損害於吳心儀，嗣於八十八年六月三日吳心儀發現信用卡遺失，向台新銀行掛失
    ，始得知信用卡已遭人盜刷，經向金門縣警察局金湖警察所報案，循線查獲上情
    。
二、案經金門縣警察局移送福建金門地方法院檢察署檢察官偵查起訴。
    理    由
一、訊據上訴人即被告甲○○對於前揭時地持該信用卡簽帳消費事實供承不諱，惟矢
    口否認有竊盜、詐欺等犯行，並以：信用卡是吳心儀同意借予伊使用，事後已將
    款項還給吳心儀等語置辯。
二、第查，被告竊取吳心儀之信用卡，並持以向特約商店詐欺及在簽帳單偽造署押等
    情，業據被害人吳心儀於警訊及偵查中指述綦詳( 見偵查卷第八頁至第十一頁 )
    ，吳心儀復於原審證述並未同意被告持信用卡簽名消費等語( 詳見原審八十八年
    十二月二日訊問筆錄、八十九年四月二十七日審判筆錄 )；復有扣案之電腦一部
    及信用卡簽帳單正本、影本各一張( 見偵查卷第二十八頁 )存卷足稽；被告空言
    辯解信用卡是吳心儀同意借用乙節，未能舉證以實其說，徵諸上揭事證，所辯顯
    屬事後諉罪卸責之飾詞，不足採信；至事後償還僅得作為科刑時參酌標準，並不
    得據此而解免其已成立之罪責。本案事證已臻明確，被告犯行洵堪認定，自應依
    法予以論科。
三、按被告在信用卡簽帳單上之顧客簽名欄偽簽吳心儀署押於其上，係表示其已收受
    該商店所提供之貨物，該簽帳單實含有收據及請款單之性質，應屬私文書。被告
    簽署後，並交付於特約商店。核被告上開所為，係犯刑法第三百二十條第一項竊
    盜罪、第二百十六條、第二百十條行使偽造私文書罪及第三百三十九條第一項詐
    欺取財罪，其偽造署押係偽造私文書之階段行為，而偽造私文書後復持以行使，
    其偽造之低度行為為行使之高度行為所吸收，均不另論罪。其以一行為同時偽造
    三張相同私文書( 即顧客存根聯、特約店存根聯及銀行存根聯 )，係單純一罪。
    又其先後二次犯行使偽造私文書罪、詐欺取財罪，均係時間緊接，所犯構成要件
    相同之罪名，顯係基於概括之犯意反覆為之，均應依刑法第五十六條連續犯規定
    論以一罪，並加重其刑。再所犯上開三罪間，有方法、結果之牽連關係，應依刑
    法第五十五條規定從一重之連續行使偽造私文書罪處斷。查被告曾犯妨害自由罪
    ，經本院於八十六年四月十一日以八十六年上訴字第七號判處有期徒刑七月確定
    ，甫於八十七年三月十四日執行完畢，有本院被告全國前案紀錄表、台灣高等法
    院檢察署刑案紀錄簡覆表在卷可按，其於受有期徒刑執行完畢後五年以內再犯有
    期徒刑以上之本罪，為累犯，依法加重其刑。
四、原審論處被告罪刑，固非無見，惟查被告詐欺取得之物品為電腦及化妝品並非不
    法利益，乃原判決竟論被告刑法第三百三十九條第二項之詐欺得利罪責，自有未
    洽，被告上訴否認犯罪雖無理由，惟原判決既有可議，應予撤銷改判，爰審酌被
    告犯罪之動機、目的、手段、品性、生活狀況、智識程度、犯罪所生之損害，及
    犯罪後已償還被害人吳心儀四萬五千元等一切情狀，量處有期徒刑拾月，以資懲
    儆。末查，被告於八十八年六月二日所偽造之信用卡簽帳單內顧客簽名欄中之吳
    心儀署押計六枚( 含顧客存根聯及特約店存根聯、銀行存根聯上由顧客存根聯複
    寫部分之署押各一枚 )，應依刑法第二百十九條宣告沒收。
據上論斷，應依刑事訴訟法第三百六十九條第一項前段、第三百六十四條、第二百九
十九條第一項前段，刑法第五十六條、第二百十六條、第二百十條、第三百二十條第
一項、第三百三十九條第一項、第五十五條、第四十七條、第二百十九條，罰金罰鍰
提高標準條例第一條前段判決如主文。
本案經檢察官劉家芳到庭執行職務。
中    華    民    國      八十九      年     八     月       十六       日
                            福建高等法院金門分院刑事庭
                                審判長法  官  沈  銀  和
                                      法  官  洪  昌  宏
                                      法  官  李  宗  榮
右正本證明與原本無異。
如不服本判決，應於收受送達後十日內向本院提出上訴書狀，其未表明上訴理由者，
並應於提出上訴後十日內向本院補提理由書狀( 均須按他造當事人之人數附繕本 )。
                                      書記官  李  麗  鳳
中    華    民    國      八十九      年     九     月        四        日


司法院資訊處製作；財團法人民間司法改革基金會備份。
